臺灣高等法院民事判決　　　　　　　　　　　　　　　九十年度重上字第四五八號
　　上　訴　人　　甲○○
　　訴訟代理人　　鍾元珧律師
　　被　上訴人　　日喜建設股份有限公司
　　法定代理人　　邱金約
　　訴訟代理人　　連元龍律師
　　複　代理人　　林重宏律師
右當事人間請求損害賠償事件，上訴人對於中華民國九十年七月二十日臺灣臺北地方
法院八十八年度重訴字第一八六九號第一審判決提起上訴，並為訴之追加，經本院於
九十三年七月二十七日言詞辯論終結，判決如左：
    主    文
上訴及追加之訴均駁回。
第二審訴訟費用由上訴人負擔。
    事    實
甲、上訴人方面：
一、聲明：
  (一)原判決廢棄。
  (二)被上訴人應給付上訴人新台幣（下同）六百一十六萬元，及自民國八十五年十二
    月二十七日起至清償日止，按年息百分之五計算之利息。
  (三)願供擔保請准宣告假執行。
二、陳述：除引用原判決記載外，補稱略以：
  (一)被上訴人於八十七年八月十九日交付予伊，坐落臺北市○○段○○段四一六等號
    土地上名為「星光站前」大樓十一樓之Ａ棟（即第三四八八建號）及Ｂ棟（即第
    三四八九建號）建物各乙戶（門牌號碼分別為臺北市○○街○段一六號十一樓及
    十一樓之一。以下合稱系爭建物，單獨則分別稱系爭建物Ａ戶、系爭建物Ｂ戶）
    ，其品質及數量與兩造間所簽訂星光站前房屋土地預定買賣契約書（以下稱系爭
    房地買賣契約）內容不符，且為可歸責於被上訴人之事由所致，屬瑕疵無法補正
    之不完全給付，依民法第二百二十六條第一項規定，伊自得請求被上訴人賠償損
    害。伊起訴時雖僅依民法第三百六十條請求被上訴人負擔買賣標的物之瑕疵擔保
    責任，然基於請求基礎事實同一，於九十年十一月一日上訴程序中追加民法第二
    百二十七條不完全給付之損害賠償，應屬合法，且毋庸得被上訴人之同意。
  (二)被上訴人於報章上所刊登之預售屋銷售廣告，係以顯著方式表示交易標的為「
    7-14坪總統級商務套房」或「五星級總統商務套房7-14坪」，而銷售現場提供之
    「11F平面配置圖」（以下簡稱平面配置圖)中，則以紅、藍二色分別標示系爭建
    物Ａ、Ｂ二戶之範圍，並以文字載明其使用面積分別為十二‧七七坪及十二‧四
    八坪，公共面積則分別為○‧九五坪及○‧九六坪；至於該樓樓電梯間與兩側之
    避難平臺，則未以特別顏色區隔；又簽約當時被上訴人並未具體說明平面配置圖
    與系爭房地買賣契約第一條第一項關於「使用面積」、「公共面積」定義下各部
    分之詳細數量，致伊依通常交易觀念認為所謂「各樓層」樓電梯間分攤面積，應
    指各區分所有權人按其專有部分面積佔所有專有部分面積之比例所應分攤之面積
    ，且該部分不列入公共面積，而應算入得單獨、排他使用之使用面積內。伊因此
    認為以該屋「使用面積」（即主建物及附屬建物面積部分），扣除由全體住戶依
    主建物面積所共同分攤之十一層樓電梯間及走道部分面積，即為A、B二戶相加之
    面積，結果顯與平面配置圖記載不符。足見被上訴人所為有悖誠信原則，系爭房
    地買賣契約第一條第一項有關「使用面積」、「公共面積」定義部分，應屬無效
    ，對兩造應無拘束力可言。縱令該條款約定非屬無效，然被上訴人未提供伊充分
    與正確之資訊，已有違消費者保護法第四條規定，且系爭房地買賣契約係屬定型
    化契約，依同法第十一條規定，此項條款之疑議，自應為有利於伊之解釋。
  (三)登記為同上開地段第三四九九建號（以下簡稱第三四九九建號）之系爭建物十一
    樓樓電梯間及走道，係屬公寓大廈之共用部分，依公寓大廈管理條例第七條規定
    ，不約定為專有部分，然伊依約既分攤該部分面積達百分之一百，自應登記為專
    有專用；否則不應算入伊使用面積應分攤之面積，致伊得使用之室內面積減少，
    被上訴人此舉顯然虛灌坪數。且該樓電梯間及走道，絕非僅由該層之二戶分攤之
    「小公」；蓋該部分乃通往該層前後兩側避難平台之必要通道，係供全體住戶所
    使用；參照同樣設有避難平台之系爭大樓屋頂突出物一、二層，其樓電梯間面積
    屬全體住戶依所買受之主建物面積共同分攤之「大公」，則系爭大樓十一層之樓
    電梯間面積亦應如此分攤，方為公平合理。以此原則計算，伊應分攤系爭大樓十
    一層樓電梯間及走道之面積為○‧四九平方公尺，又依通常交易觀念及公平合理
    原則，本件「使用面積」應為主建物及附屬建物面積，加上應由全體住戶依主建
    物面積所共同分攤之十一層樓電梯間及走道等部分，因被上訴人交付之「使用面
    積」數量僅為四十二‧九一平方公尺〈（16.48＋5.65）＋（16.73＋3.56）＋
    0.49 ＝42.91〉，與系爭買賣房地契約所定之二十五‧二五坪，合為八十三‧四
    七平方公尺，顯然不足四十‧五六平方公尺（83.47－42.91＝40.56)。此一瑕疵
    實屬可歸責於被上訴人利用廣告，未充分載明「使用面積」、「公共面積」等意
    義，致伊對所買受之系爭建物面積數量產生誤認所造成。系爭買賣房地契約總價
    一千二百二十萬元，伊買受Ａ、Ｂ二戶總面積二十七‧一六坪，平均每坪四十四
    萬九千一百九十元，而被上訴人所交付之系爭建物面積共短少四十‧五六平方公
    尺，合為十二‧二七坪，是伊因此受有五百五十一萬一千五百六十一元之損害，
    被上訴人應負責賠償。
  (四)又平面配置圖所示Ａ、Ｂ二戶室內面積虛線以外部分實為陽台，依法不得作為室
    內面積使用，被上訴人竟將該二戶外牆推至陽台外緣，卻未於訂約時告知，有隨
    時遭查報拆除之危險；又伊縱受有Ａ戶左上方陽台登記面積增加一‧七九九平方
    公尺之利益，然卻無法使用該面積，反須長期支付房屋稅及管理費。另Ａ戶原配
    置之洗手間，於廣告圖上係跨越陽台上，顯與竣工圖示不符，況被上訴人未施作
    該工程，竟謂係經伊指示拆除云云，被上訴人所交付之系爭建物，顯有欠缺通常
    應有之品質及效用之瑕疵，依伊委請登高空間設計有限公司之估價，回復所需費
    用為十七萬六千零八十元，被上訴人自應賠償該項費用。
  (五)依系爭房地買賣契約書第一條第一項第二款約定「公共面積：係指共同使用部分
    ，但不包括各樓層電梯間分攤面積及停車位分攤」、第八條第一款約定「甲方（
    按即上訴人，下同）同意地下層除公共面積（不含停車場分攤面積）由各戶分攤
    外，其餘部分全部歸乙方（按即被上訴人，下同）或其買受人所有或使用‧‧‧
    」，可知地下一、二層停車位面積非屬各住戶所買受之「公共面積」之一部，而
    係另依停車位交易之實際狀況，分別登記同前開地段第三五○○建號（以下簡第
    三五○○建號）之持分予停車位買受人。因此，面積共計四百九十三‧八平方公
    尺之地下一、二層，即不能算入被上訴人所交付之系爭建物面積內。此由系爭建
    物Ａ戶登記謄本，其中共同使用部分第三五○○建號權利範圍為「含停車位編號
    地下二層Ａ一二」，而系爭建物Ｂ戶登記謄本則無此項記載，亦可徵之。據此，
    第三五○○建號中，屬各戶應分攤「公共面積」之數量，應將地下層部分扣除，
    而僅為二百零三‧三三平方公尺（697.13－493.8＝203.33)，則伊應分攤之面積
    ，應為二‧二六平方公尺（203.33×111/ 10000＝2.26），即○‧六八坪，較之
    系爭契約第一條所約定之一‧九一坪（合六‧三一平方公尺），顯然不足四‧○
    五平方公尺（合為一‧二三坪），依每坪四十四萬九千一百九十元計算，伊就此
    部分即受有五十五萬二千五百零四元之損害。
三、證據：除援用第一審所提證據外，補提申請建造執照之平面圖及申請使用執照之
    竣工圖節本、建造執照及使用執照申請書、「公設過高、變相漲價」一文、照片
    、內政部之「預售屋買賣定型化契約應記載及不得記載事項」、系爭大樓地下一
    樓平面圖、報章銷售廣告、估價單為證，並聲請囑託臺北市建築師公會鑑定系爭
    建物Ａ、Ｂ二戶未申請合法執照，擅自將陽台外推，及Ａ戶未施作洗手間，因而
    致伊所受損害，及訊問證人沈克儉。
乙、被上訴人方面：
一、聲明：上訴駁回。
二、陳述：除引用原判決記載外，補稱略以：
  (一)系爭房地買賣契約書第一條約定，系爭建物包括使用面積約二十五‧二五坪，公
    共面積約一‧九一坪，合計約二十七‧一六坪，公共面積比例確實僅佔總面積百
    分之七‧○三。該約所附配置圖中，屬建號第三四九九之系爭建物之走道、樓電
    梯間依約應屬於使用面積部分，上訴人誤計入公設面積，而認交屋後公設面積高
    達百分之五十，尚有不合。另上訴人指摘系爭建物Ａ、Ｂ兩戶外牆推至陽台外緣
    ，及未施作Ａ戶洗手間，且與竣工圖不符等瑕疵云云，亦非有據；蓋竣工圖並非
    系爭房地買賣契約之內容；而兩戶陽台外推部分，伊係根據簽訂系爭買賣契約時
    所約定方式建造、交付，並無瑕疵，且上訴人早已將系爭建物出售予第三人，迄
    今未見第三人因該陽台外推遭建管單位「即報即拆」對上訴人請求損害賠償，足
    徵上訴人根本無任何損害可言。系爭建物兩戶結構體之格局、面積之配置，為上
    訴人知悉並常至現場察看，且均為廣告圖與該約經上訴人簽章同意之附圖（即「
    平面配置圖」）所明確標示者一致，亦與伊交付時系爭建物現況吻合。至Ａ戶洗
    手間坐落位置，原經雙方確認後，由伊依據契約施做，嗣上訴人於系爭建物交付
    前，竟指示伊拆除，暫不裝設，此亦有施工者即訴外人昱銘水電股份有限公司顏
    宗君到庭證述可稽。
  (二)由於系爭建物Ａ、Ｂ兩戶均為上訴人買受，當層樓電梯間分攤面積自完全為上訴
    人所有、使用。惟該部分面積，對於系爭大樓之功能在於上下樓層、進出Ａ、Ｂ
    兩戶，及前往兩側避難平臺之通道，是與上訴人之所有權行使有所牴觸時，上訴
    人自應受到限制。況八十九年制頒之公寓大廈管理條例第七條第二款，更明訂「
    連通數個專有部分之走廊或樓梯，及其通往室外之通路或門廳，不得為約定專用
    部分」，否則，有悖公益。而避難平臺本為系爭大樓全體住戶有權使用，伊僅告
    知上訴人可為其他不妨害避難前提之使用，並無與其就避難平臺為單獨、排他使
    用之約定。此外，系爭房地買賣契約末頁附註：「有關本房屋之廣告、宣傳品、
    模型、樣品屋、各項書面及口述之廣告內容，均由甲方（即上訴人）確實審慎核
    對，與本契約並無不符之處。」並經上訴人確認後簽章，系爭建物之現狀與之亦
    無不符，自無瑕疵可言。上訴人明知伊所交付之系爭建物格局、面積及權利範圍
    ，與其所購買時之認知相當，卻又因無法將系爭建物樓電梯間改建為室內，不敷
    其心中預設作為「一般事務所」用途，而列舉諸多兩造合意事項，強謂伊隱瞞所
    交付之系爭建物有瑕疵，實無理由。
  (三)從第三四八八與第三四八九建號登記謄本之記載可知，兩戶分攤第三四九九建號
    之權利範圍分別為一萬分之三二五與一萬分之五六；其中第三四八八建號含編號
    地下二層Ａ一二號停車位，權利範圍為一萬分之二七○。則參照伊製作關於交付
    面積與約定面積分析計算表之Ｄ項，即可知上訴人所購買系爭建物之公共面積，
    不含停車位為二‧三四坪〈56/10000＋（325-270＝55）/10000＝111/10000，
    697.13平方公尺 X111/10000＝7.738平方公尺；即2.34坪〉，已超過系爭房地買
    賣契約約定之一‧九一坪，此為上訴人所明知。而該買賣契約第二條第一款、第
    三款及第四款等相關規定，均再次確認停車位面積並不包含於上訴人所購買之系
    爭第三四八八與第三四八九建號之建物公共面積內，而係應另行訂約、計價。上
    訴人購買系爭建物Ａ、Ｂ二戶時，同時購買地下二層停車位乙座，價款一百七十
    萬元，並另行登記權利範圍一萬分之二七○於第三四八八建號中，伊確已核實將
    應有部分比例登記予上訴人，實無「地下停車位重複出售」之瑕疵，是上訴人主
    張伊為「虛增公共使用應有權利範圍」與「減少主建物使用面積」，顯非實情。
  (四)上訴人於八十八年十月間以八百八十萬元將系爭建物出售並移轉交付予第三人，
    均係因市場行情漲跌及其個人急售所致，應非系爭建物存有任何瑕疵或缺少保證
    之品質。縱認系爭建物有前揭上訴人主張之瑕疵，而致其受有六百十六萬元損害
    ，則系爭建物充其量僅能售得六百零四萬元（1220萬－616萬＝604萬），然上訴
    人於出售系爭建物時，亦以同樣室內面積與公設比例移轉登記予第三人，取得售
    價較其所主張價額高出二百七十六萬元（880萬－604萬＝276萬)。是上訴人請求
    伊賠償總買賣價金一千二百二十萬元之半數；即六百十六萬元，殊屬無據。況上
    訴人屆今尚未給付伊系爭建物之第三三至三六期房地款合計三十一萬六千元、交
    屋款（即第三七期房地款）七萬九千元及找補款二十一萬一千一百十九元，共計
    六十萬零六千一百十九元，伊亦得據以對上訴人之請求為抵銷之抗辯。
三、證據：除援用第一審所提證據外，補提系爭「房屋土地預定買賣合約書」第19頁
    附件、「房屋、土地付款明細表」及第22頁附件及所附平面圖、車位付款明細表
    、上訴人八十五年十一月二十二日開立面額三十一萬六千元，同年十二月十五日
    到期本票被上訴人交付面積與約定面積分析表，暨系爭房屋土地登記謄本、土地
    建築改良物抵押權設定契約書、「星光站前總統商務套房」彩色廣告圖、系爭房
    屋平面配置圖為證，並聲請訊問證人顏宗君。
丙、本院依職權向臺北市政府工務局建設管理處函調八十三年建字第二七九號、八十
    五年使字第四三二號「星光站前」之建造執照、使用執照全案卷。
    理    由
壹、程序方面
    按請求之基礎事實同一者，在第二審得為訴之追加，為民事訴訟法第四百四十六
    條第一項及第二百五十五條第一項第二款所明定。本件上訴人於原審以系爭建物
    有面積不足等瑕疵，依民法第三百六十條瑕疵擔保規定，請求損害賠償，上訴後
    基於同一基礎事實，追加民法第二百二十七條不完全給付規定，為其請求權基礎
    ，揆諸上開規定，爰予准許，合先敘明。
貳、實體方面
一、上訴人主張：伊因被上訴人銷售房屋廣告之吸引，於八十三年七月二十九日與被
    上訴人簽訂系爭房地買賣契約書，買受系爭建物Ａ、Ｂ兩戶。茲因被上訴人於銷
    售廣告及契約附圖均明確標出使用面積及公共面積之數量，並於銷售海報中以顏
    色區分其範圍，卻未就系爭建物之「使用面積」、「公共面積」之各部分一一標
    明其面積數量，致伊誤認所購買之系爭建物公共設施之比例僅有百分之七，惟於
    交屋時始發現公共設施之比例竟高達百分之五十左右。又系爭建物係一般事務所
    商業用途，但被上訴人所交付之使用面積並無法作為事務所之用，且須負擔高額
    管理費，貸款利息，實非伊原始購買之意，被上訴人所給付之系爭建物，顯有物
    之瑕疵，且上開瑕疵已無法修補，計伊所受損害面積短少四十‧五六平方公尺，
    合為十二‧二七坪，以每坪四十四萬九千一百九十元計算，共有五百五十一萬一
    千五百六十一元之損害；又系爭建物Ａ戶洗手間未依約施作，回復所需費用為十
    七萬六千零八十元；另地下室增列非伊分攤之面積，致契約約定公共面積不足四
    ‧○五平方公尺（合為一‧二三坪），伊受有五十五萬二千五百零四元之損害；
    此外尚有陽台違規外推及Ａ戶左上方陽台登記面積增加一‧七九九平方公尺，然
    在走道外實際無法使用，反須長期增加支付房屋稅及管理費之瑕疵等情，爰依系
    爭房地買賣契約書、民法第三百六十條瑕疵擔保及追加依第二百二十七條不完全
    給付之規定，求為命被上訴人給付六百十六萬元，及自八十五年十二月二十七日
    起至清償日止按年息百分之五計算利息之判決。
二、被上訴人則以：伊交付予上訴人之建物總面積為二八．四四坪，大於兩造簽訂契
    約所定二七．一六坪。故無論「總面積」或約定之「使用面積」、「公共面積」
    ，伊交付者絕無短少面積之瑕疵。系爭建物Ａ、Ｂ二戶分攤第三四九九建號之權
    利範圍分別為一萬分之三二五及一萬分之五六，其中Ａ戶分攤部分含編號地下二
    層Ａ一二號停車位，權利範圍為一萬分之二七○，則上訴人所購買系爭建物之公
    共面積，不含停車位，為二‧三四坪，已超過契約約定之一‧九一坪，實無「地
    下停車位重複出售」之瑕疵，上訴人主張伊「虛增公共使用應有權利範圍」與「
    減少主建物使用面積」，顯非實情。而當層樓電梯間所屬之第三四九九建號面積
    ，依系爭房地買賣契約約定，悉屬上訴人所有之使用面積；公共面積則經雙方磋
    商後合意修改為，不包括「各樓層電梯間分攤面積」。又上訴人未曾舉證伊對於
    系爭建物之一定品質有如何之特約保證，或有故意隱匿不告知瑕疵情事，上訴人
    一再以「廣告示意」為其主張系爭建物有「品質瑕疵」之依據，惟廣告內容與伊
    所交付者並無不同；至陽台外推係依契約約定方式建造，且迄今未遭建管單位拆
    除，上訴人並無損害，增加陽台之面積並未向上訴人收費；又Ａ戶洗手間係應上
    訴人指示而拆除，亦無瑕疵。縱認系爭建物有上訴人主張之瑕疵，其請求賠償買
    賣總價金半數即六百十六萬元，殊無依據，況其尚有價金及代墊款共計六十萬零
    六千一百十九元未付，伊亦得據以與上訴人請求之金額為抵銷等語置辯。
三、查兩造於八十三年七月二十九日簽訂系爭房地買賣契約書，由上訴人買受經被上
    訴人興建之系爭建物Ａ、Ｂ各乙戶，為兩造所不爭執，並有房屋土地預定買賣契
    約書附卷可稽，堪信為真實。
四、系爭房地買賣契約書第一條第一項記載上訴人買受之房屋範圍為「星光站前Ａ＋
    Ｂ棟拾壹樓房屋兩戶（基地坐落台北市○○段○○段四一六、四一七貳筆地號土
    地）房屋買賣面積包括使用面積約貳伍點貳伍坪，公共面積約壹點玖壹坪，合計
    約貳柒點壹陸坪」，並進一步定義「1.使用面積：係指主建物、附屬建物（不含
    露台）、及當層樓電梯間分攤面積之總和。2.公共面積：係指共同使用部分，但
    不包括各樓層樓電梯間分攤面積及停車位分攤面積」（見本院一卷四一頁），其
    中關於公共面積之約定，曾經兩造磋商後修改條文為「不包括各樓層樓電梯間分
    攤面積」，此觀諸上開買賣契約書內容上開條款有修改字眼自明，益證「當層樓
    電梯間」係屬使用面積，而非計入公共面積。兩造訂約當時就使用面積及公共面
    積範圍之約定，已甚明確，且與「使用面積係包括房屋當層之樓梯間、電梯間等
    俗稱『小公』部分在內」之市場交易習慣（最高法院九十年度台上字第二三一六
    號判決參照），尚無不同。又系爭房地買賣契約書約定系爭建物之平面規劃如其
    所附與被上訴人印製之廣告單上平面配置圖（見本院一卷一六八頁後附彩色廣告
    單）相同之平面配置圖（見本院一卷六○頁），該圖上記載系爭建物Ａ戶使用面
    積：一二‧七七坪、公共面積：○‧九五坪、合計一三‧七二坪，Ｂ戶使用面積
    ：一二‧四八坪、公共面積：○、九六坪、合計一三‧四四坪，該平面配置圖上
    載面積亦與上開契約約定相符。而系爭建物實際登記面積，包括主建物三三．二
    一（16.48＋16.73）平方公尺、附屬建物（即陽台）九．二一（5.65＋3.56）平
    方公尺、當層樓電梯間四三．八九平方公尺（Ａ、Ｂ戶分別為應有部分一萬分之
    四九六二及一萬分之五○三八），合計八六．三一平方公尺，扣除上訴人主張非
    屬其買賣範圍之Ａ戶左上方陽台面積多登記一‧七九九平方公尺部分後，為八四
    ‧五一一平方公尺，折合二五‧五六坪，仍大於契約約定之使用面積二五．二五
    坪。另第三五○○建號包括地下室停車位及大公部分，其中上訴人買受地下二層
    第Ａ一二號停車位占萬分之二七○，餘Ａ、Ｂ戶各占萬分之五十五及萬分之五十
    六，合計為萬分之一一一，以該建號之總面積為六九七．一三平方公尺計算，則
    上訴人所有非停車位之面積為七．七三八平方公尺，折合二、三四坪，亦大於契
    約所定之公共面積一．九一坪，總計被上訴人交付之總面積為二七．九坪，大於
    契約所定二七．一六坪等情，有所有權狀（見原審卷八九、九○頁）及建物登記
    謄本（見本院一卷一六三頁以下）在卷可憑。從而無論「總面積」或約定之「使
    用面積」、「公共面積」，被上訴人移轉登記與上訴人者，均超過兩造契約約定
    ，且與市場交易習慣，並無不合。上訴人主張系爭建物所在第十一樓之樓電梯間
    （含走道），既為往前後兩側露台與避難平台之通道，應屬全體住戶共用，固無
    不合，但已約定計入該層樓戶之使用面積如前述，主張不應僅由當樓層住戶分攤
    ，而應由全體住戶分攤云云，即非有據。又上訴人之弟沈克儉雖到庭證述：「一
    般我的經驗當樓層樓梯前的走道面積是算在使用面積內，只有該樓層兩戶可以使
    用，應當算是小公。我的認知是樓、電梯間出來只有兩戶，做個門就可以自己使
    用的私用面積，當時我沒有建議我哥哥這樣做，而是當時銷售人員這樣子說當樓
    層的走道是小公，登記到當樓層兩戶的使用面積內，就是由當樓層的二戶使用，
    可以圍起來自己使用」等語（見本院卷二七五頁以下），惟被上訴人否認曾告知
    上訴人系爭建物「樓電梯間之走道可以圍起來自己使用」，以證人為上訴人之胞
    弟，所證尚難驟採。至上訴人提出報紙廣告上雖載「七到十四坪」，然簽約時已
    於系爭房地買賣契約就使用面積及公共面積予以明確記載，並據以計算價金，應
    不致令人誤會，上訴人實無再執該廣告，爭執其買受面積未達十四坪之理；亦不
    得以其個人認知，所生實際面積與其心中揣摩「一般事務所」之用途有落差，主
    張有何物之瑕疵或不完全給付。
五、上訴人另主張系爭建物有Ａ、Ｂ二戶外牆均外推至陽台外緣，使陽台變成室內，
    成為違章建築，及Ａ戶洗手間向外推至陽台，與竣工圖不合之瑕疵等語，惟為被
    上訴人所否認，辯稱：以上各項建造均與契約附圖一致。經查：兩造已於系爭房
    地買賣契約書第一條約定系爭建物之平面規劃如所附平面配置圖，並據上訴人在
    該圖上蓋章（見本院一卷六○頁）；而上訴人指為瑕疵之各項規劃，均與該平面
    配置圖內容相符，為其所不爭執。細繹該平面配置圖，於外牆實線相當於陽台寬
    度之內另有虛線，再參酌臺北市區公寓外牆外移至陽台外緣，以增加室內面積之
    情形相當普遍，該處即為此一異於竣工圖而再為施工（或稱二次施工）之陽台增
    建，並配合外牆外推，洗手間亦一併外移之設計，應為一般交易當事人可得知悉
    ，上訴人自難諉為不知。則被上訴人抗辯該部分係屬契約約定內容，伊依約建造
    ，並無瑕疵，應為可信。至上訴人主張Ａ戶左上方陽台面積多登記一‧七九九平
    方公尺部分（見本院一卷一四七頁紅色或黃色部分），既非買賣契約標的物，則
    為是否登記返還之問題，不屬物之瑕疵或不完全給付之範圍，上訴人以其因此須
    多支付房屋稅及大樓管理費，請求被上訴人依瑕疵擔保或不完全給付規定賠償，
    亦非有據。
六、上訴人始自刑事自訴被上訴人法定代理人邱金約詐欺案件（一、二審刑事判決見
    原審卷三三頁以下），至八十八年六月間提起本件民事訴訟，均未主張系爭建物
    Ａ戶有洗手間未施作之瑕疵；迨至九十一年三月四日本院受命法官行準備程序，
    被上訴人就上訴人主張Ａ戶有洗手間外推至陽台之瑕疵，提出該戶洗手間已於交
    付前依上訴人指示而未施作之答辯（見本院一卷一八一頁及一八五頁）後，始增
    列「Ａ戶洗手間並未給付」之瑕疵主張。觀諸平面配置圖，洗手間占系爭建物面
    積比例不小，姑不論建築施工階段上訴人有無至現場查看，以被上訴人於八十七
    年八月十九日即將系爭建物鑰匙及所有權狀正本交付上訴人，有備忘錄可據（見
    原審卷三二頁），兩造復爭訟多時，果真有此一顯著瑕疵，上訴人當無於數年後
    因被上訴人就其他項主張為答辯，始行提出之理。被上訴人抗辯該洗手間係應上
    訴人指示拆除，非無可採。
七、觀諸系爭房地買賣契約書第一條第一項第二款約定「公共面積：係指共同使用部
    分，但不包括各樓層電梯間分攤面積及停車位分攤」，及第八條第一款約定「甲
    方同意地下層除公共面積（不含停車場分攤面積）由各戶分攤外，其餘部分全部
    歸乙方或其買受人所有或使用‧‧‧」，及第二條有關停車位產權約定之第三項
    明定停車位「登記之面積，均不屬於第一條第一項所指公共面積‧‧‧」，其意
    謂各住戶均應比例分攤不含停車位分攤面積在內之公共使用部分面積，而計入公
    共面積中甚明。況系爭建物地下層有蓄水池、消防機房、台電配電室及電梯機房
    等，屬全體住戶使用之公共設施，本應由全體住戶分攤，為市場交易習慣，且為
    眾所週知。則上訴人購買系爭建物Ａ、Ｂ二戶，同時購買地下二層停車位乙座，
    故系爭建物Ａ戶登記謄本記載「共同使用部分第三五○○建號權利範圍為：萬分
    之三二五」，並註記「含停車位編號地下二層Ａ一二，權利範圍：萬分之二七○
    號」，而Ｂ戶登記謄本則僅記載「共同使用部分第三五○○建號權利範圍：萬分
    之五六」，即Ａ、Ｂ戶各分攤共同使用部分即第三五○○建號權利範圍為萬分之
    五五及萬分之五六，並無不合。上訴人主張面積共計四百九十三‧八平方公尺之
    地下一、二層，不能算入被上訴人所交付之系爭建物面積內，而應由買受停車位
    之人分攤等語，顯與上開約定不合。其進而主張被上訴人有將應由地下停車位分
    攤之公共使用部分，算入系爭建物公共面積之瑕疵云云，自屬無據。
八、綜上所述，上訴人主張系爭建物有面積不足、陽台外推、洗手間未施作及地下室
    分攤面積不實等瑕疵，為不足採。是則其執此主張被上訴人應負賠償責任云云，
    自屬無據。從而，上訴人本於瑕疵擔保及不完全給付損害賠償之法律關係，請求
    被上訴人給付六百十六萬元及自八十五年十二月二十七日起至清償日止之法定遲
    延利息，為無理由，不應准許。原審為上訴人敗訴判決，並無不合。上訴意旨指
    摘原判決不當，聲明廢棄改判，為無理由，應予駁回。
九、本件事證已臻明確，兩造其餘主張及舉證等攻擊防禦方法，核與判決結果不生影
    響，爰不一一論述。
十、據上論結，本件上訴及追加之訴均無理由，依民事訴訟法第四百四十九條第一項
    、第七十八條，判決如主文。
中　　　華　　　民　　　國　　九十三　　年　　　八　　　月　　　十　　　日
                              民事第十一庭
                                  審判長法  官　黃　熙　嫣
                                        法  官  鄭　傑　夫
                                        法  官  陳　介　源
正本係照原本作成。
如不服本判決，應於收受送達後二十日內向本院提出上訴書狀，其未表明上訴理由者
，應於提出上訴後二十日內向本院補提理由書狀（均須按他造當事人之人數附繕本）
上訴時應提出委任律師或具有律師資格之人之委任狀；委任有律師資格者，另應附具
律師資格證書及釋明委任人與受任人有民事訴訟法第四百六十六條之一第一項但書或
第二項（詳附註）所定關係之釋明文書影本。
中　　　華　　　民　　　國　　九十三　　年　　　八　　　月　　 十八 　　日
　　　　　　　　　　　　　　　　　　　　書記官  鎖　瑞　嶺
附註：
民事訴訟法第四百六十六條之一（第一項、第二項）：
對於第二審判決上訴，上訴人應委任律師為訴訟代理人。但上訴人或其他法定代理人
具有律師資格者，不在此限。
上訴人之配偶、三親等內之血親、二親等內之姻親，或上訴人為法人、中央或地方機
關時，其所屬專任人員具有律師資格並經法院認為適當者，亦得為第三審訴訟代理人
。
